【裁判字號】    97,聲,1253
【裁判日期】    970514
【裁判案由】    聲請迴避
【裁判全文】
臺灣板橋地方法院刑事裁定              97年度聲字第1253號
聲  請  人
即  被  告  甲○○
選任辯護人  陳崇善律師
上列聲請人即被告因違反著作權法案件（96年度易字第3044號）
，聲請本院法官迴避，本院裁定如下：
    主  文
聲請駁回。
    理  由
一、聲請意旨略以：本件訴訟審理過程，受命法官於民國96年11
    月8 日上午第23法庭期日執行職務過程，乃顯有偏頗之處，
    其情形除顯現於筆錄（見卷內聲證一號增補資料）外，尚請
    合議庭勘驗法庭錄音資料（除內容外，對話過程之態度、音
    量等亦顯見其有相當偏頗之處），以為依據，為此聲請法官
    迴避云云。
二、按當事人聲請法官迴避，以有刑事訴訟法第18條第1 款、第
    2 款所列情形之一者為限。次按刑事訴訟法第18條第2 款規
    定，得聲請法官迴避原因之所謂「足認其執行職務有偏頗之
    虞者」，係指以一般通常之人所具有之合理觀點，對於該承
    辦法官能否為公平之裁判，均足產生懷疑；且此種懷疑之發
    生，存有其完全客觀之原因，而非僅出諸當事人自己主觀之
    判斷者，始足當之。至於訴訟上之指揮乃專屬於法院之職權
    ，當事人之主張、聲請，在無礙於事實之確認以及法的解釋
    適用之範圍下，法院固得斟酌其請求以為訴訟之進行，但仍
    不得以此對當事人之有利與否，作為其將有不公平裁判之依
    據，更不得以此訴訟之進行與否而謂有偏頗之虞聲請法官迴
    避，最高法院79年度臺抗字第318 號著有判例可資參照。
三、經查有關本院96年度易字第3044號聲請人即被告甲○○因違
    反著作權法案件，受命法官（即鄧雅心法官）於96年11月8
    日上午10時15分在本院第23法庭公開行準備程序，確依刑事
    訴訟法第94條規定為人別訊問，經公訴檢察官陳述起訴要旨
    後，受命法官再依同法第95條規定告知被告後，即訊問被告
    是否與告訴人達成和解，並勸諭二造和解，繼之因被告否認
    犯行，受命法官隨即請辯護人陳述辯護要旨，並繼續請檢察
    官陳述用以證明被告有起訴書所載犯罪事實之各項證據及各
    項證據之待證事實，待檢察官陳述完畢後，再請被告及選任
    辯護人就檢察官提出之證據方法表示意見，並提出證明其答
    辯要旨之證據方法及待證事實，選任辯護人即請求傳訊證人
    顏志杰、李茹媗、呂雯祺及實際實施本件鑑定之人員，受命
    法官即整理兩造不爭執之事項及主要爭點，詢問檢察官、被
    告及辯護人意見、就爭點有無其他證據提出後，諭知審判期
    日調查證據之次序後，並定下次審判期日等情，有96年11月
    8 日上午10時15分準備程序筆錄在卷可稽，並經本院向資訊
    室調取上開準備程序期日法庭錄音內容之光碟予以勘驗明確
    ，且製有勘驗筆錄附卷可稽。次查本件聲請人聲請受命法官
    迴避，無非係對於受命法官審理上開著作權法案件時，認受
    命法官於96年11月8 日上午在本院第23法庭行準備程序期日
    執行職務過程（包括對話過程之態度、音量），顯有偏頗之
    虞為其理由，並提出筆錄（見聲證一號增補資料）為證，並
    請求本院合議庭勘驗法庭錄音資料（除內容外，對話過程之
    態度、音量等亦顯見其有相當偏頗之處），以為依據。惟經
    本院勘驗該案準備程序錄音內容結果，受命法官所為之準備
    程序於法並無不合，縱因於該案勸諭被告與告訴人和解時所
    為部分心證之公開，以及耐心分析和解與否之利幣得失等可
    能風險及其相關情形，亦係為讓被告了解該案對其有利及不
    利之情形而為，俾供被告自行斟酌是否和解，或於該案為無
    罪之抗辯，受命法官並未強制被告和解。另有關準備程序是
    否改期續行及訴訟上之曉諭、闡明，均屬受命法官職權審酌
    之事項，不能僅因受命法官因對於被告及其辯護人所提出之
    意見或請求，為不同意見之訴訟上決定或指揮或曉諭或闡明
    ，或受命法官對於被告及其辯護人所提出之意見或請求，於
    曉諭或闡明時有提高音量（依當時情境受命法官與被告及其
    辯護人對話過程之音量及態度仍在一般合理範圍）或中止被
    告及其辯護人陳述之情形（事後受命法官仍有給被告及其辯
    護人陳述之機會），即認受命法官於上開期日執行職務過程
    （包括對話過程之態度、音量），顯有偏頗之虞。況聲請人
    就本件聲請受命法官迴避之理由，並未明受命法官於上開
    期日執行職務過程（包括對話過程之態度、音量），究竟有
    何執行職務顯有偏頗之虞之具體事實。矧本件聲請尚無「以
    一般通常之人所具有之合理觀點，對於該承辦法官能否為公
    平之裁判，均足產生懷疑；且此種懷疑之發生，存有其完全
    客觀之原因，而非僅出諸當事人自己主觀之判斷者，始足當
    之」之情形。且訴訟上之指揮乃專屬於法院之職權，當事人
    之主張、聲請，在無礙於事實之確認以及法的解釋適用之範
    圍下，法院固得斟酌其請求以為訴訟之進行，但仍不得以此
    對當事人之有利與否，作為其將有不公平裁判之依據，更不
    得以此訴訟之進行與否而謂有偏頗之虞聲請法官迴避，自難
    僅憑聲請人主觀上對於受命法官於上開期日執行職務過程（
    包括對話過程之態度、音量）認有偏頗之虞，即推認有何客
    觀上足疑其為不公平審判之原因事實。此外，復查無具體事
    實可證受命法官與該案訴訟關係人有何故舊恩怨而足認其執
    行職務有偏頗之虞等情事。是依前揭說明，本件聲請人之聲
    請，核無理由，不應准許，應予駁回。
中    華    民    國    97    年    5     月    14    日
                  刑事第二庭  審判長法  官  王復生
                                    法  官  陳坤地
                                    法  官  楊千儀
上列正本證明與原本無異。
如不服本裁定，應於裁定送達後5 日內明抗告理由，向本院提
出抗告狀。
                                    書記官  林美萍
中    華    民    國    97    年    5     月    14    日


司法院資訊處製作；財團法人民間司法改革基金會備份。
